臺灣高等法院臺中分院刑事判決
111年度上易字第715號

上  訴  人  臺灣彰化地方檢察署檢察官
被      告  陳俊賢



上列上訴人因被告加重竊盜案件，不服臺灣彰化地方法院111年
度易字第368號中華民國111年5月30日第一審判決（起訴案號：
臺灣彰化地方檢察署111年度偵字第308號），提起上訴，本院判
決如下：
    主  文
上訴駁回。
    事實及理由
一、本案審判範圍之說明：
　　按上訴得明示僅就判決之刑、沒收或保安處分一部為之，刑
    事訴訟法第348條第3項定有明文。核該條項規定之立法理由
    謂：「為尊重當事人設定攻防之範圍，並減輕上訴審審理之
    負擔，容許上訴權人僅針對刑、沒收或保安處分一部提起上
    訴，其未表明上訴之認定犯罪事實部分，則不在第二審之審
    判範圍。」是依據現行法律規定，當事人已得不隨同其犯罪
    事實，而僅針對刑、沒收或保安處分之一部提起上訴，且於
    上訴人明示僅就刑上訴時，第二審法院即不再就原審法院所
    認定之犯罪事實為審認，而僅以原審法院所認定之犯罪事實
    ，作為論認原審所處宣告刑妥適與否之判斷基礎。本案係由
    檢察官提起上訴，被告未於法定期間內上訴，檢察官上訴書
    中僅敘及對原判決適用刑法第59條規定酌減被告刑度之量刑
    部分不服之旨，於本院審理時檢察官亦明示僅就原判決之刑
    部分提起上訴（見本院卷第153頁），而未對原判決所認定
    之犯罪事實、罪名及沒收部分聲明不服，依前揭說明，本院
    審判範圍僅限於原判決所處之刑部分，其餘檢察官未表明上
    訴部分，則不在本院之審判範圍。
二、本案據以審查量刑妥適與否之原判決所認定犯罪事實及罪名
    ：
  ㈠原審認定之犯罪事實：
　　陳俊賢意圖為自己不法所有，基於竊盜之犯意，於民國110
    年9月15日16時許，趁薛總禮位於彰化縣○○鎮○○街00號住處
    未上鎖，侵入該住處，並在該住處客廳，徒手竊取紅色引擎
    鏈鋸1台，得手後離開現場。嗣經薛總禮發覺物品遭竊報警
    處理而循線查獲。
  ㈡原審認定之罪名：
　　核被告所為，係犯刑法第321條第1項第1款之侵入住宅竊盜
    罪。
三、上訴駁回之理由：
  ㈠檢察官上訴意旨略以：刑法第59條規定犯罪情狀顯可憫恕者
    ，得酌量減輕其刑，固為法院依法得自由裁量之事項，然非
    漫無限制，必須犯罪另有特殊之原因與環境，在客觀上足以
    引起一般同情，認為即予宣告法定低度刑期尤嫌過重者，始
    有其適用。至於犯罪所得之多寡，原屬刑法第57條第1款「
    犯罪之動機、目的」及第9款「犯罪所生之危害或損害」等
    科刑輕重標準應斟酌之範圍，單憑犯罪所得之多寡，尚非得
    執為適用刑法第59條酌量減輕其刑之依據。本件被告於犯案
    之前已有多項竊盜及違反毒品危害防制條例之前科紀錄，並
    多次受刑罰矯正完畢，顯見其素行不良。而被告前案甫於11
    0年4月8日假釋付保護管束期滿未經撤銷後，未滿6月即再犯
    本案，侵入被害人薛總禮之住處客廳，竊取紅色引擎鏈鋸1
    台，其犯罪情節尚無何特殊之處，在客觀上能足以引起一般
    同情。而被告於犯後未曾積極彌補被害人損害，據此審酌刑
    法第57條量刑情事，即已難謂量刑時有何得於法定刑內減輕
    之事由，是原審判決忽視刑法第321條加重竊盜罪之社會非
    難性、危害性、犯罪風險均遠高於普通竊盜罪，僅以被告所
    竊取之物為價值新臺幣6至7千元之紅色引擎鏈鋸為由，單憑
    犯罪所得之多寡，率認被告所為「顯可憫恕」而以刑法第59
    條酌減刑度，顯不符相當及比例原則，且忽視犯罪所得之多
    寡應屬刑法第57條科刑輕重標準應斟酌之範圍，核與法規及
    立法意旨未合，未兼顧一般預防之普遍適應性與具體個案特
    別預防之妥當性，自有違誤，請將原判決撤銷，更為適當合
    法之判決等語。　　　　 
　㈡本院查：
　⒈按刑法第59條所謂「犯罪之情狀」顯可憫恕，與刑法第57條
    所稱之審酌「一切情狀」，二者意義雖有不同，惟於裁判上
    酌量減輕其刑時，本應就犯罪一切情狀予以全盤考量，審酌
    其犯罪有無可憫恕之事由，以為判斷。故適用刑法第59條酌
    量減輕其刑時，並不排除刑法第57條所列舉10款事由之審酌
    。倘法院就犯罪一切情狀全盤考量，並敘明被告犯罪之情狀
    顯可憫恕，認科以最低度刑仍嫌過重者，即得適用上揭規定
    酌量減輕其刑，除非其裁量權之行使有濫用或顯然不當之情
    形，否則即不得任意指為違法(最高法院109年度台上字第45
    29號、111年度台上字第28號判決意旨參照)。本件原判決於
    犯罪事實及理由欄二、㈢已敘明：「刑法第321條之加重竊盜
    罪，最低度之法定刑為『6月以上有期徒刑』，被告竊得之財
    物價值，根據被害人所述，價值約新臺幣（下同）6～7,000
    元，此財產損害尚非嚴重，而侵入住宅加重竊盜罪的保護法
    益，無非在於被害人之財產權及居住安寧，對此，被害人於
    偵查中表示：我沒有要提出告訴，只希望被告能夠償還遭竊
    之物品，且我之前沒有地方睡覺的時候，被告有收留過我等
    語，可見被告與被害人熟識，雙方具有一定情誼，本案對於
    被害人住居安全之危害程度尚屬有限，被告於本院審理時，
    坦承犯行（偵查中雖然否認，但其表示是借用，坦承客觀行
    為），被告目前在執行強制戒治，經本院通知，被害人並未
    到庭陳述意見，導致無法當庭和解，難認被告毫無彌補損害
    之意，綜合考量上情，認為本案縱使判處最低之處斷刑，仍
    嫌過重，實屬情輕法重，爰依刑法第59條之規定，酌量減輕
    其刑」等語，原判決既已依全案卷證資料，詳載認為被告犯
    罪情狀顯可憫恕，應依刑法第59條規定酌量減輕其刑之理由
    ，此為原審量刑裁量權之適當行使，既未違反法律之規定，
    又無濫用量刑裁量權之情形，即不得任意指為違法，檢察官
    上訴意旨指摘原判決所舉酌減之理由僅屬刑法第57條科刑輕
    重標準應斟酌之範圍，尚非得執為適用刑法第59條酌量減輕
    其刑之依據等語，容有誤會。參以被害人於本院審理時已到
    庭陳稱：我願意跟被告和解，原諒被告，被告不需賠償，之
    前曾經有一段時間，被告同情我，讓我去被告家住，被告也
    曾到我彰化縣○○鎮○○街00號住處居住等語（見本院卷第156
    至157頁），是原審依被告客觀之犯行與主觀之惡性，綜合
    考量其情狀，認被告於本案尚有堪以憫恕之處，依刑法第59
    條規定予以酌減，經核尚無不合。檢察官提起上訴以前詞指
    摘原審不應適用刑法第59條規定酌減其刑，尚難為本院所採
    。
　⒉又刑之量定，屬為裁判之法院得依職權自由裁量之事項，苟
    其量刑已以行為人之責任為基礎，並斟酌刑法第57條各款所
    列情狀，在法定刑度內，酌量科刑，無顯然失當或違反平等
    、比例及罪刑相當原則者，亦無偏執一端，致明顯失出失入
    情形，即不得任意指為違法或不當（最高法院111年度台上
    字第3178號判決意旨參照）。查被告前因竊盜案件，經原審
    法院以107年度易字第247號判處有期徒刑11月確定（第1案
    ）；嗣因違反毒品危害防制條例案件，經原審法院以107年
    度訴字第761號判處有期徒刑8月確定（第2案）；復因違反
    毒品危害防制條例案件，經原審法院以107年度訴字第957號
    判處有期徒刑8月、8月，應執行有期徒刑1年確定（第3案）
    ；再因違反毒品危害防制條例案件，經原審法院以108年度
    訴字第156號判處有期徒刑6月確定（第4案）。嗣第1、2、4
    案經原審法院以108年度聲字第772號定應執行有期徒刑1年8
    月確定，並與第3案接續執行，於110年1月20日縮短刑期假
    釋出監付保護管束，於110年4月8日保護管束期滿未經撤銷
    ，視為執行完畢，有臺灣高等法院被告前案紀錄表在卷足憑
    ，其受有期徒刑之執行完畢，5年內故意再犯本案有期徒刑
    以上之罪，為累犯。而就上開構成累犯之前提事實，檢察官
    已於起訴書具體載明，核與卷附臺灣高等法院被告前案紀錄
    表相符，被告對於構成累犯之事實，於原審及本院審理時均
    無意見（見原審卷第81至82頁；本院卷第156頁），檢察官
    亦於原審審理時具體指明被告構成累犯之事實及應加重其刑
    （見原審卷第81至82頁），原判決因而於犯罪事實及理由欄
    二、㈡載認：「被告有如附件起訴書犯罪事實欄所載前科執
    行情形，此有臺灣高等法院被告前案紀錄表在卷可佐，其於
    前案有期徒刑執行完畢後，5年以內故意再犯本件有期徒刑
    以上之罪，為累犯，就法定最高度刑部分，應依法加重其刑
    ，本院考量被告所犯部分前案，亦屬竊盜罪，與本案罪質同
    一，被告展現高度法敵對意識，其於前案執行完畢短時間內
    再犯本案，予以加重最低度刑，並無罪責不相當之情形，依
    據司法院大法官釋字第775號解釋意旨，自應依法加重最低
    度本刑。」等語，檢察官上訴本院後，蒞庭檢察官於本院審
    理時同為舉證主張並援引原判決之理由而請求就被告上開所
    犯之罪，依累犯規定予以加重其刑（見本院卷第157頁）。
    本院審酌被告所犯前案之竊盜部分與本案罪質相同，至前案
    之毒品部分雖與本案罪質不同，然均為故意犯罪，被告未能
    記取前案執行教訓，不知謹言慎行，於前案執行完畢後5月
    餘即再為本案侵入住宅竊盜犯行，可見其有特別惡性，對於
    刑罰之反應力顯然薄弱，且綜核全案情節，縱依刑法第47條
    第1項之規定加重法定最低本刑，亦無罪刑不相當之情形，
    認原審就被告所犯之侵入住宅竊盜罪依累犯規定加重其刑，
    於法並無違誤或裁量不當。從而，原審先依刑法第47條第1
    項累犯之規定加重其刑，再依刑法第59條之規定酌減其刑，
    並依法先加重後減輕之，並於量刑時就刑法第57條所定各款
    科刑輕重應審酌之事項具體說明：審酌被告之前已有竊盜前
    科（累犯前科部分，不予重複評價），竟仍再犯本案竊盜罪
    ，足見被告不知警惕，展現高度的法敵對意識，漠視他人的
    財產權，而被害人經本院通知，並未到庭陳述意見，但於警
    詢表示希望被告能夠償還遭竊物品之意見，被告於犯罪後並
    未與被害人達成和解，彌補任何損害，但被告於原審審理時
    坦承犯行，其於偵查中亦對客觀未經被害人同意而取走財物
    之事實，坦承在案，並非全然否認，自應於量刑充分考量，
    另斟酌被告為國中畢業之教育程度、已經離婚，其於原審審
    理時自述：我的兒子已經成年，我入監之前與母親、兒子同
    住、職業為賣魚，每月收入約3～5萬元，本案希望從輕量刑
    等語之家庭生活狀況、量刑意見，公訴人對於量刑並無意見
    ，本案被告竊得財物價值不高，過重之刑罰，恐怕違反罪責
    原則等一切情狀，量處有期徒刑4月，並諭知易科罰金之折
    算標準，原審已基於刑罰目的性之考量、刑事政策之取向以
    及行為人刑罰感應力之衡量等因素而為刑之量定，並未逾越
    法定刑度，亦與罪刑相當原則無悖，難認有濫用其裁量權限
    之違法情形，參以前揭三、㈡⒈所敘及被害人於本院審理時之
    陳述，本院認原判決量刑尚屬允當，應予維持。
　㈢基上，原判決綜合考量被告犯罪之情狀（含刑法第57條所列
    舉之事由），依刑法第59條規定酌減其刑，難認有何違誤，
    檢察官執前詞主張原審量刑不當，而對原判決之刑一部提起
    上訴，為無理由，應予駁回。
據上論斷，應依刑事訴訟法第368條，判決如主文。
本案經檢察官林芬芳提起公訴，檢察官吳皓偉提起上訴，檢察官
謝岳錦到庭執行職務。
中　　華　　民　　國　　111 　年　　10　　月　　18　　日
            刑事第六庭　  審判長法　官　吳  進  發
                                法　官　鍾  貴  堯
                                法　官　尚  安  雅
以上正本證明與原本無異。
不得上訴。
                                書記官  林  巧  玲
　　　　　　　　　　　　　　　　 
中　　華　　民　　國　　111 　年　　10　　月　　18　　日
附錄本案論罪科刑法條：
刑法第321條第1項
犯前條第1項、第2項之罪而有下列情形之一者，處6月以上5年以
下有期徒刑，得併科50萬元以下罰金：
一、侵入住宅或有人居住之建築物、船艦或隱匿其內而犯之。
二、毀越門窗、牆垣或其他安全設備而犯之。
三、攜帶兇器而犯之。
四、結夥三人以上而犯之。
五、乘火災、水災或其他災害之際而犯之。
六、在車站、港埠、航空站或其他供水、陸、空公眾運輸之舟、
    車、航空機內而犯之。